【裁判字號】    92,交上易,139
【裁判日期】    921202
【裁判案由】    過失致死
【裁判全文】
臺灣高等法院高雄分院刑事判決                  九十二年度交上易字第一三九號
    上  訴  人
    即  被  告  甲○○
    選任辯護人  王叡齡律師
                陳建誌律師
右上訴人因過失致死案件，不服臺灣高雄地方法院九十二年度交易字第四八號中華民
國九十二年四月十八日第一審判決（聲請簡易判決處刑案號：臺灣高雄地方法院檢察
署九十一年度偵字第一三○五號），提起上訴，本院判決如左：
    主  文
原判決撤銷。
甲○○因過失致人於死，處有期徒刑拾月。緩刑參年。
    事  實
一、甲○○於民國九十一年四月二十九日下午十時五十五分許，駕駛車牌號碼ＨＧＲ
    ─七四○號重型機車，沿高雄市三民區○○○路北向南方向之慢車道行駛，其原
    應注意機器腳踏車行駛之車道應依標誌或標線之規定行駛，不得逆向行駛，而當
    時天氣晴朗、夜間有照明、路面乾燥無缺陷、道路無障礙物且視距良好，並無不
    能注意之情事，其竟疏於注意及此，恣意逆向行駛，以致途經同路一四六六號前
    時，撞及黃福生所騎乘沿民族一路由南往北方向慢車道行駛之腳踏車倒地，黃福
    生因此受有右膝傷、左肩挫傷、右胸及右腹外傷、頸前部氣切傷、鼻部擦挫傷，
    胸部、腹部內出血之傷害，經送醫救治後仍因呼吸衰竭、急性腎衰竭，而延至同
    年六月十八日上午一時五十分許死亡。甲○○於肇事後停留現場，並主動向據報
    前往現場處理且不知肇事者為何人之到場處理車禍警員陳躍升、翁志榮坦承駕車
    肇事，並願接受裁判。
二、案經高雄市政府警察局三民第二分局報請台灣高雄地方法院檢察署檢察官聲請簡
    易判決處刑，因認不宜改依通常程序審理。
    理  由
一、訊據上訴人即被告甲○○固對於九十一年四月二十九日下午十時五十分許，因圖
    一時之便，駕駛車牌號碼ＨＧＲ─七四○號重機車，沿高雄市三民區○○○路北
    向南方向逆向行駛，而與當日被害人黃福生所騎乘沿民族一路由南往北方向慢車
    道行駛之腳踏車發生碰撞，而致被害人受有右膝傷、左肩挫傷、右胸及右腹外傷
    、頸前部氣切傷、鼻部擦挫傷，胸、腹腔出血之傷害，經送醫救治後仍因呼吸衰
    竭、急性腎衰竭，而延至同年六月十八日上午一時五十分許死亡等情，供認不諱
    ，核與證人即當日到場之警員翁志榮所證車禍發生之位置大致相符，並有相驗屍
    體證明書、鑑定驗斷書、道路交通事故調查報告表、現場車輛照片三張、被害人
    傷勢照片五張在卷可資佐證，此部分事實洵堪認定。然被告辯稱：「聽人家說，
    被害人是先被別車撞倒，才跟我發生車禍」云云，但被告於偵查及原審均未舉證
    以實其說，上訴本院後提出傳訊證人林燕星，惟證人經本院三次傳喚並囑警拘提
    ，均未能到庭說明，有傳票及拘提報告書在卷可佐。何況被告既謂被害人先被別
    車擦撞倒向其車輪，且與該機車正向照面云云，然經詢以係何種機車、男或女所
    騎之機車等情，均稱不清楚，已是可疑。再者苟若上開辯解屬實，並經證人林燕
    星在場目擊，何以渠等見此情形，均未追回甫撞擊而逃逸之機車以明？足證被告
    此部分之辯解，尚不可採信。
二、按「機器腳踏車行駛之車道應依標誌或標線之規定行駛」，道路交通安全規則第
    九十九條第一項定有明文。被告考領有重型機車駕駛執照，並有騎乘多年經驗，
    對於上開規定自應知之甚詳，其本應注意上述規定並確實遵守之。而本件肇事當
    時天氣晴朗，肇事路段當時夜間有照明、路面乾燥無缺陷、道路無障礙物且視距
    良好，此有前述卷附之道路交通事故調查報告表及肇事現場照片可按，在客觀上
    並無不能注意之情形。再依被告之智識、能力亦無不能注意之情事，詎被告竟疏
    未注意，恣意逆向行駛而肇事致被害人死亡，其駕駛行為有應注意、能注意而不
    注意之過失責任，至為灼然。又本件車禍被害人黃福生因此傷重不治死亡，亦經
    台灣高雄地方法院檢察署檢察官督同檢驗員相驗屬實，製有相驗筆錄、相驗屍體
    證明書、驗斷書在卷可憑。辯護意旨質疑醫院報告表所載五種死亡原因是否均為
    車禍所造成或係被害人原有宿疾不明，聲請本院函詢高雄醫學大學附設中和紀念
    醫院，經該院於九十二年九月五日以高醫附祕字第二三九六號函稱「被害人黃福
    生九十一年四月二十九日入院急救所動手術之部位，是因外力撞擊所產生之傷害
    。關於疑非病死病歷摘要報告表所記載之死亡原因，均是車禍造成。被害人第一
    次手術仍未康復，繼續住院是因車禍傷勢未康復，第二次手術是因原手術部分未
    痊癒，必須手術。被害人手術原因係因車禍嚴重撞擊，然撞擊後所引起之傷害過
    重，雖經手術治療仍無法治癒而導致死亡」等情無訛，足認被告之過失行為與被
    害人黃福生死亡結果間，具有相當因果關係甚明。綜上所述，被告事證明確，其
    犯行堪以認定。
三、核被告甲○○所為，係犯刑法第二百七十六條第一項之過失致人於死罪。又被告
    於肇事後犯行未被發覺前，主動向前往處理之員警坦承肇事並接受裁判之情，業
    據被告自陳在卷，並經證人陳躍升、翁志榮即現場處理車禍之員警於原審結證屬
    實，堪認被告所為已符合刑法自首之要件，應依法減輕其刑。原審為科刑之判決
    ，固非無見，惟按（一）地方法院及其分院應設交通法庭辦理交通案件，交通法
    庭得為專庭或指定專人辦理，對外以交通法庭名義行之，道路交通案件處理辦法
    第五條、第六條分別定有明文。本件被告駕車過失致被害人於死，屬交通案件甚
    明，依法自應由交通法庭名義為之審判，乃原審法院竟由普通刑事庭名義為之，
    此有原審審理筆錄及原審法院判決正本在卷可稽，其法院之組織難謂適法（最高
    法院八十九年度台上字第七六八六號判決意旨參照）。（二）科刑之判決書，應
    就刑法第五十七條所列各款規定事項所審酌之情形，於理由內載明，刑事訴訟法
    第三百十條第三款定有明文。本件原審對被告所為科刑之判決，其理由欄敘明審
    酌被告尚未與告訴人達成民事和解等一切情狀而量刑，但被告事後已與告訴人在
    本院訴訟期間達成和解，被告願賠償告訴人乙○○○等四人新台幣七十萬元，於
    和解當日同時給付六十萬元，並由被告之父黃振發簽發面額各一萬元之本票十紙
    交付告訴人等收受，上開賠償金不包括補償基金等情，已據被告提出和解書乙份
    在卷可憑，乃屬刑法第五十七條所定科刑應審酌之事項，原判決對此有利於被告
    事項未及審酌，容有未洽。被告上訴意旨否認被害人死亡與其行為無相當因果關
    係，指摘原判決不當，固無足取，但原判決既有上述可議之處，即屬無可維持，
    應由本院撤銷改判。
四、審酌被告甲○○肇事當時為圖一時之便利，逆向行駛於慢車道上，違反交通安全
    規則之情節重大，且因被告之重大過失造成被害人其後不治死亡、被告於犯罪後
    坦承部分犯行，已與告訴人達成和解等一切情狀，量處如主文所示之刑，以資懲
    儆。末查被告在本院訴訟期間，已與告訴人等以賠償新台幣七十萬元達成和解，
    並同時給付其中六十萬元，告訴人並同意不再對被告追究其民刑事之請求或告訴
    ，此有和解書附卷可稽，且被告前無犯罪前科，亦有本院被告全國前案紀錄表在
    卷可憑，其因一時失慮而罹刑章，經此偵審教訓，當知警惕，被告當庭亦屢表歉
    意，信無再犯之虞，本院認其所宣告之刑以暫不執行為適當，併諭知被告緩刑三
    年，以啟自新。
據上論斷，應依刑事訴訟法第三百六十九條第一項前段、第三百六十四條、第四百五
十二條、第二百九十九條第一項前段、刑法第二百七十六條第一項、第六十二條前段
、第七十四條第一款，罰金罰鍰提高標準條例第一條前段，判決如主文。
本案經檢察官劉文水到庭執行職務。
中     華     民     國      九十二     年      十二     月       二    日
                              臺灣高等法院高雄分院刑事第三庭
                                  審判長法官  周賢銳
                                        法官  謝宏宗
                                        法官  黃建榮
右正本證明與原本無異。
不得上訴。
                                  法院書記官  鄭翠芬
中     華     民     國      九十二     年      十二     月       二    日
附錄本案論罪科刑法條：
刑法第二百七十六條
因過失致人於死者，處二年以下有期徒刑、拘役或二千元以下罰金。


司法院資訊處製作；財團法人民間司法改革基金會備份。
